【裁判字號】    97,交上易,1589
【裁判日期】    971125
【裁判案由】    過失傷害
【裁判全文】
臺灣高等法院臺中分院刑事判決      97年度交上易字第1589號
上  訴  人  臺灣臺中地方法院檢察署檢察官
被      告  丁○○
上列上訴人因被告過失傷害案件，不服臺灣臺中地方法院97年度
交易字第389號中華民國97年7月21日第一審判決（起訴案號：臺
灣臺中地方法院檢察署97年度偵字第12521號），提起上訴，本
院判決如下：
    主  文
原判決撤銷。
丁○○因過失傷害人，處有期徒刑肆月，如易科罰金，以新臺幣
壹仟元折算壹日。緩刑參年，並應於緩刑期內，依附件之調解筆
錄所示內容履行。
    事  實
一、丁○○自民國97年2月2日中午12時40分許起，至同日16時許
    止，在臺中縣大雅鄉○○路之不詳麵攤內，飲用啤酒後，已
    達於不能安全駕駛動力交通工具之程度，竟仍於飲畢後，駕
    駛車牌號碼 5715-LA號自用小客車上路（公共危險部分業經
    判決確定）。嗣於97年2月2日16時20分許，駕駛上開車輛，
    行經臺中縣大雅鄉○○路136號前，本應注意酒後不能開車
    ，及車輛行駛中之車前狀況，並隨時採取必要安全措施。而
    依當時情形並無不能注意之情事，卻疏未注意車前狀況，並
    因飲酒致操控能力欠佳，致其車於行進間撞及在道路旁整理
    物品之丙○○（領有智障之身心殘障手冊），丙○○因而倒
    地，受有右側第一至四腰椎橫突骨折併後腹腔血腫、右腰肌
    挫傷、肝功能異常、血尿等之傷害。
二、案經丙○○聲請臺中縣大雅鄉公所調解不成立後請求移送臺
    灣臺中地方法院檢察署檢察官偵查起訴。
    理  由
一、上開事實，業據被告丁○○（下稱被告）於警詢、偵訊、原
    審及本院審理時供承不諱，核與告訴人丙○○之輔佐人乙○
    ○於偵訊時之指訴情節相符，復有道路交通事故現場圖、道
    路交通事故調查報告表（一）（二）、談話紀錄表、道路交
    通事故初步分析表、照片28張、酒測通知單可佐，另本件車
    禍被害人即告訴人丙○○因本件車禍身體受有右側第一至四
    腰椎橫突骨折併後腹腔血腫、右腰肌挫傷、肝功能異常、血
    尿等之傷害，復有童綜合醫院出具之診斷證明1紙附卷可稽
    ，且依被告所駕駛車輛之撞擊點係在右側前方車輪上方之車
    門附近，有該照片可參，可知被告疏未注意車前狀況，及酒
    後駕車操控能力不佳，在該處勉強通過，致撞及被害人。按
    車輛駕駛人行駛時，應注意車前狀況，並隨時採取必要安全
    措施；汽車駕駛人飲用酒類或其他類似物後其吐氣所含酒精
    濃度超過每公升○‧二五毫克，不得駕車，道路交通安全規
    則第94條第3項、第114條第2款分別定有明文。被告駕車自
    應注意遵守上述道路交通安全規定。又依附卷之交通事故調
    查報告表所載，本件肇事時、地之天候、路況皆良好，則肇
    事時，被告亦無不能注意之情事，竟疏未注意及此，其酒後
    經呼氣酒精濃度檢測值為0.64MG/L，仍駕駛車輛上路，其操
    控能力已屬不佳，且疏未注意車前狀況，致撞擊在道路旁之
    路人丙○○受傷，自難謂無過失。而其過失行為與被害人丙
    ○○身體所受傷害間顯有相當因果關係。綜上，事證明確，
    被告上揭犯行，洵堪認定。
二、核被告所為，係犯刑法第284條第1項前段之過失傷害罪。再
    被告係酒醉駕車，其因而致人受傷，所犯過失傷害罪則應依
    道路交通管理處罰條例第86條第1項之規定，加重其刑。另
    原審之蒞庭檢察官認被告之普通小型車駕駛執照，有效日期
    到96年7月12日止，逾期未換發，屬無照駕駛行為一節，被
    告則辯稱：伊係未換發駕照，並非無照駕駛。經查，被告之
    駕駛執照雖逾期未換發，惟是否預期換發，屬於行政管理之
    措施，與過失罪責之認定並無因果關係，申言之，駕駛執照
    逾期僅生暫時不能駕車之效果，仍保持其駕駛資格，只需結
    清罰鍰後即可換照，是被告於本件車禍發生時雖逾期未換發
    駕照，但原本即有駕駛執照，與無照駕駛仍屬有別（臺灣高
    等法院92年度交上易字第547號、95年度交上易字第324號、
    97 年度交上易字第100號判決參照），被告此部分所辯，應
    可採信，而無庸加重其刑，併此敘明。原審以被告罪證明確
    ，予以論罪科刑，固非無見，惟查被告於原審判決後，已與
    告訴人達成和解，此有臺灣臺中地方法院97年度沙簡調字第
    124號調解筆錄可稽，原審未及審酌。且本件事故之發生，
    造成告訴人受有上揭之重大傷害，又被告前因酒醉駕車，經
    臺灣臺中地方法院檢察署檢察官以90年度偵字第10268號為
    職權不起訴處分，有臺灣高等法院被告前案紀錄表附於本院
    卷可稽，本件又因酒醉駕車以致肇事，顯見被告一再不顧他
    人安危恣意酒駕，情節重大，非量處重刑，實不足以收儆尤
    之效，原審判決未審酌及此，遽予量處被告拘役59日，其量
    刑尚嫌過輕，顯有不當之處。檢察官上訴指摘原判決量刑過
    輕，為有理由，自應由本院予以撤銷改判。爰審酌被告曾有
    酒醉駕車前科，卻藐視法律規定，且不顧他人安危，再次恣
    意酒駕因而肇事，造成告訴人丙○○受有上開嚴重之傷害，
    猶需忍受住院治療、復健等種種身體上及生活上之不適與痛
    苦，及被告迨至本案第二審程序中，始與告訴人達成和解，
    被告係臺灣排灣族原住民，因經濟困頓，致無法與同居多年
    之女友結婚，但已生育二小孩，小孩之生活費仍需靠政府補
    助，此業據證人即被告之女友許君慧於本院審理中到庭證述
    明確，復有戶籍謄本一紙、臺中縣沙鹿鎮公所96年12月4日
    沙鎮民字第0960028128號函一份、出生證明書二紙、許君慧
    身分證影本附於本院卷可按，及被告坦承犯行、態度良好等
    一切情狀，量處如主文第2項所示之刑，並諭知易科罰金之
    折算標準。次查被告未曾受有期徒刑以上刑之宣告，有台灣
    高等法院被告前案紀錄表在卷可稽，而被告於本案程序中坦
    承犯行，態度良好，且已與告訴人已達成和解，其因一時疏
    忽，未能恪遵交通規則而肇事，致觸犯刑章，究非出於其所
    願，經此偵、審教訓，應知所警惕當無再犯之虞，本院認被
    告所宣告之刑以暫不執行為適當，爰予宣告緩刑3年，以啟
    自新。本院斟酌全案情節，並為督促被告確實履行賠償損害
    ，爰依刑法第74條第2項第3款規定，諭知被告於緩刑期間應
    依附件之調解筆錄所示內容履行。
三、據上論結，應依刑事訴訟法第369條第1項前段、第364條、
    第299條第1項前段，刑法第284條第1項前段、第41條第1項
    、第74條第1項第1款、第2項第3款、第3項，刑法施行法第
    1條之1，道路交通管理處罰條例第86條第1項，判決如主文
    。
本案經檢察官甲○到庭執行職務。
中    華    民    國    97    年    11    月    25    日
            刑事第四庭  審判長法  官  洪  耀  宗
                              法  官  劉  登  俊
                              法  官  許  文  碩
以上正本證明與原本無異。
不得上訴。
                              書記官  蕭  玉  真
中    華    民    國    97    年    11    月    25    日


司法院資訊處製作；財團法人民間司法改革基金會備份。
